【裁判字號】    98,交聲,2341
【裁判日期】    990301
【裁判案由】    違反道路交通管理處罰條例聲明異議
【裁判全文】
臺灣臺北地方法院交通事件裁定        98年度交聲字第2341號
原處分機關  臺北市交通事件裁決所
異議人即
受處分人    甲○○
上列異議人因受處分人甲○○違反道路交通管理處罰條例案件，
對於臺北市交通事件裁決所中華民國98年6月23日所為之處分（
原處分案號：北市裁申字第裁22-AEX631585號），聲明異議，本
院裁定如下：
    主  文
異議駁回。
    理  由
一、原處分意旨略以：異議人即受處分人甲○○於民國98年6月5
    日17時52分許，騎乘車牌號碼CMW-361 號重型機車行駛在臺
    北市○○○路○段之人行道上，經臺北市政府警察局中正第
    二分局交通分隊員警製單舉發，裁決機關因認異議人有「行
    駛人行道」之違規行為，而依道路交通管理處罰條例第45條
    第6 款規定裁處異議人罰鍰新臺幣（下同）600 元，並依同
    條例第63條規定記違規點數1 點等語。
二、異議意旨略以：
(一)當日員警是躲藏於羅斯福路二段7號國泰世華銀行前公車候
    車亭側邊，異議人騎乘上開機車於潮州街口，當綠燈右轉上
    人行道，視線內無法看見員警執勤，待伊慢行至公車候車亭
    ，該員警突然從候車亭冒出於人行道攔檢，此種取締方式，
    違反「員警執行交通違規取締勤務，應以顯明公開方式為之
    ，不得以隱蔽方式取締」之行政命令。
(二)循最快交通路徑返家，乃人之習性，異議人經常從金山南路
    右轉潮州街經杭州南路至潮州街與羅斯福路口，當綠燈右轉
    上人行道約15公尺至住家處，原因是杭州南路是單行道，車
    輛無法從潮州街往杭州南路與羅斯福路口右轉車道至異議人
    之住處，異議人當日循慣例返家途徑，屬客觀具體事實，且
    警察從未在該段住家及商家勸導過，現員警未施以勸導即強
    制舉發，與違反道路交通管理事件統一裁罰基準及處理細則
    第12條之規定不符。
(三)異議人騎機車於人行道距離住處不到10步，即遭員警舉發，
    按人類騎車之慣性將到住處均會慢行，是本件情節輕微，應
    依行政罰法第19條規定，得免處罰云云。
三、按機器腳踏車行駛之車道，應依標誌或標線之規定行駛；無
    標誌或標線者，不得在人行道行駛；道路交通安全規則第99
    條第1 項第6 款定有明文。又按汽車駕駛人，爭道行駛而有
    駕車行駛人行道之情形者，處新臺幣600 元以上1, 800元以
    下罰鍰；汽車駕駛人駕駛汽車違反道路交通管理處罰條例第
    45條規定之情形者，除依原條款處罰鍰外，並予記違規點數
    1 點，道路交通管理處罰條例第45條第6 款、第63條第1 項
    第1 款分別定有明文。又該條例所稱之汽車，包括機器腳踏
    車在內，同條例第3 條第8 款亦有明定。
四、經查，異議人於前揭時、地，騎乘前開重型機車行駛於人行
    道之事實，為異議人所不否認，並有臺北市政府警察局北市
    警交字第AEX631585 號舉發違反道路交通管理事件通知單（
    見本院卷第9 頁）、臺北市政府警察局中正第二分局98年6
    月18日北市警中正二分交字第09830783802 號函（見本院卷
    第12、13頁）在卷可稽，堪認異議人確有本件交通違規事實
    無誤。異議人雖以前詞置辯，惟查：
(一)依臺北市政府警察局中正第二分局98年6月18日北市警中正
    二分交字第09830783802 號函文所載：「…且據執勤員警稱
    ：渠當時著制服穿新式反光背心站立在羅斯福路二段7 號前
    人行道執行交通整理勤務，目睹CMW-361 號普通重型機車以
    騎乘（駕駛）方式行駛人行道，依法當場攔停稽查舉發無誤
    ，…」，有該函文在卷可稽，本院依職權傳喚函文中所指執
    勤員警游君毅到庭作證，惟該員警已死亡而未能到庭作證，
    有本院公務電話紀錄在卷可證（見本院卷第20頁），經本院
    審酌該名員警係依法令執行交通稽查勤務之公務員，與異議
    人又夙無嫌隙，衡情應無設詞陷害異議人之必要，是上開函
    文中執勤員警所稱內容應可採信。況駕駛人為確保交通安全
    ，本應遵守行車規定，核與有無警察舉發無涉，是員警縱令
    係在駕駛人不易發覺處執行取締違規行為之勤務，然審酌員
    警取締該違規行為之手段、目的，與本件異議人所騎乘機車
    確有於上開時、地違規行駛人行道等情，該取締方式並未逾
    越法律規定及行政法上之比例原則，異議人以員警於隱蔽處
    舉發違規，認取締方式有所不當，請求撤銷原處分云云，委
    無可採。
(二)按行為人因客觀具體事實，致違反道路交通管理處罰條例規
    定係出於不得已之行為，而未嚴重危害交通安全、秩序或發
    生交通事故，且情節輕微，以不舉發為適當者，交通勤務警
    察或依法令執行交通稽查任務人員得對其施以勸導，免予舉
    發，違反道路交通管理事件統一裁罰基準及處理細則第12條
    第1 項第15款固定有明文。惟異議人所辯伊騎乘機車於人行
    道上，係因此乃返家最快路徑云云，縱然屬實，異議人亦應
    以熄火牽引機車之方式借道人行道，以免肇生人行道上行人
    之危險，以符合人行道保障行人通行安全之本旨，不得以返
    家為由而得為行駛人行道之違規行為。是異議人本件違規行
    為，與上開規定中「因客觀具體事實，致違反道路交通管理
    處罰條例規定係出於不得已之行為」之要件不符，無上開規
    定之適用。又員警對於發現駕駛人有違規之情形，本應依法
    舉發，其是否有先為任何勸導措施乃係其執行勤務方式之裁
    量行為，是異議人所辯員警未先施以勸導即舉發，不符規定
    云云，實不可採。
(三)按違反行政法上義務應受法定最高額新臺幣3,000 元以下罰
    鍰之處罰，其情節輕微，認以不處罰為適當者，得免予處罰
    ，行政罰法第19條第1 項定有明文。然該條所稱「情節輕微
    ，認以不處罰為適當者」，屬交通稽查執行機關裁量職權範
    圍，除行政機關行使裁量權之過程或結果，有逾越權限或濫
    用權力情形，而應以違法論之外，本於權力分立原則，行政
    機關基於交通秩序之維護、確保人車通行之安全等情加以考
    量做成之裁處決定，法院原則上應予尊重。異議人於前揭時
    、地騎乘上開機車於人行道上，行政機關本有依法舉發之責
    ，異議人是否有前揭行政罰法所定免予處罰之情形，乃交通
    稽查執行機關裁量權行使之範疇，縱與異議人之主觀認定有
    所不符，亦難據此指稱該舉發有何不當，是異議人所辯本件
    應適用行政罰法第19條規定免予處罰云云，殊不足採。
(四)從而，本件事證明確，本件之違規行為，堪以認定。
五、綜上所述，本件異議人違反道路交通管理處罰條例第45條第
    6 款之違規行為事證明確。原處分機關援引前開規定，裁處
    異議人罰鍰600 元，並依同條例第63條第1 項第1 款規定，
    記違規點數1 點，核無不合。異議人猶執前詞，聲明異議，
    其異議為無理由，應予駁回。
據上論斷，應依道路交通案件處理辦法第19條，裁定如主文。
中    華    民    國    99    年    3    月     1     日
                              交通法庭法  官  高若珊
上正本證明與原本無異。
如不服本裁定，應於裁定送達後5日內向本院提出抗告狀。
                                      書記官  游曉婷
中    華    民    國    99    年    3     月    1     日

司法院資訊處製作；財團法人民間司法改革基金會備份。
